【裁判字號】    90,訴,711
【裁判日期】    900511
【裁判案由】    清償借款等
【裁判全文】
臺灣臺中地方法院民事判決  九十年度訴字第七一一號
    原      告  乙○○
    訴訟代理人  方文獻  律師
    被      告  甲  ○        .
右當事人間請求清償借款等事件，本院判決如左：
    主      文
被告應給付原告新台幣貳佰壹拾壹萬玖仟元及自民國九十年三月十七日起至清償日止
，按年息百分之五計算之利息。
被告應將置放於台中市○○路樹義國小新建工程內、型號ＳＦ九０×三‧九六Ｍ支柱
之支撐架共仟貳佰支返還與原告。
訴訟費用由被告負擔。
本判決第一、二項，於原告分別以新台幣柒拾壹萬元、新台幣壹拾玖萬元為被告供擔
保後，得假執行。
    事      實
甲、原告方面：
  一、聲明：除假執行擔保金額外，如主文所示。
  二、陳述：
    （一）被告於民國八十九年十月間陸續向原告借款新台幣（下同）二百六十六萬
          七千七百元，被告並於訴外人黃鎮炎、卓招治所簽發之支票十一紙背書後
          ，交與原告憑以支付所借款項，兩造於九十年一月十五日進行會算，經被
          告確認無訛，惟被告交付之前開支票經屆期提示不獲兌現，扣除訴外人黃
          鎮炎代償之七十九萬八千七百元，被告尚積欠一百八十六萬九千元未償，
          原告屢向被告催討未果，爰依消費借貸契約及票據法第一百四十四條、第
          三十九條、第二十九條背書人責任之規定，請求被告負清償之責。
    （二）再者，原告於八十九年十一月十日與被告訂立鋼管支撐租賃合約書，將原
          告所有型號ＳＦ九０×三‧九六Ｍ支柱之支撐架（下稱系爭支撐架）共三
          千二百支出租與被告，被告將所租用之系爭支撐架使用於其向訴外人興亞
          營造公司所承包之台中市○○路樹義國小新建工程，且以雙方約定每支單
          價為一百七十五元，每支日租金為０‧五五元，租用期限自八十九年十一
          月十日起算，每月計價一次，隔月一日為付款日，均以現金支付，未料，
          被告自承租之日起均未依約給付租金，原告屢次催討均置之不理，業經原
          告以存證信函終止租約，但被告並未返還系爭支撐架，迄今仍在被告使用
          中，依系爭租賃合約書第十條第二款之規定：「甲方（即被告）如未依約
          定，或給付租金之支票未能兌現，或甲方與定作人或第三人間發生債務糾
          紛，或工程因故停工時，乙方（即原告）有權逕行隨時取回租賃物。甲方
          同意放棄一切抗辯權，因取回租賃物所生之一切損失及民刑責任概由甲方
          負擔。」，被告既未依約給付租金，即有違約之情事，原告自得終止租約
          ，請求返還租賃物；且依系爭租賃合約書第四條第五款之約定：「‧‧‧
          倘甲方未依約定每月如期給付租金時或作為給付租金之票據未兌現時，乙
          方有權逕行提示保證票據做為租金之給付，多餘者作為懲罰性違約金之給
          付。」，被告於承租時依約交付保證票據為面額二十五萬元之支票，經提
          示遭退票不獲付款，爰以前開票據金額二十五萬元為租金及懲罰性違約金
          之賠償總額。
    （三）綜上所述，原告爰依消費借貸契約、票據關係，請求被告借款一百八十六
          萬九千元，並依租賃契約，請求被告給付租金及懲罰性違約金之賠償總額
          二十五萬元，合計二百一十萬九千元暨返還系爭支撐架。
  三、證據：提出支票影本十一份、退票理由單影本九份、會算單影本一份、收據影
            本一份、鋼管支撐架租賃合約書影本一份、存證信函影本一份、支票影
            本一份、退票理由單影本一份等物。
乙、被告方面：
    被告未於言詞辯論期日到場，亦未提出準備書狀作何聲明或陳述。
    理      由
一、本件被告未於言詞辯論期日到場，核無民事訴訟法第三百八十六條各款所列情形
    ，爰依原告聲請，由其一造辯論而為判決。
二、原告主張：被告於八十九年十月間陸續向原告借款二百六十六萬七千七百元，並
    於訴外人黃鎮炎、卓招治所簽發之支票十一紙背書後，交與原告憑以支付所借款
    項，兩造於九十年一月十五日進行會算確認無訛，惟被告交付之前開票據經屆期
    提示不獲兌現，扣除訴外人黃鎮炎代償之七十九萬八千七百元，被告尚積欠一百
    八十六萬九千元借款未償；又兩造另於八十九年十一月十日訂立鋼管支撐租賃合
    約書，由原告將型號ＳＦ九０×三‧九六Ｍ支柱之系爭支撐架共三千二百支出租
    與被告，被告將所租用之系爭支撐架使用於其向訴外人興亞營造公司所承包之台
    中市○○路樹義國小新建工程，雙方約定每支單價為一百七十五元，每支日租金
    為０‧五五元，租用期限自八十九年十一月十日起算，每月計價一次，隔月一日
    為付款日，均以現金支付，被告自承租之日起均未依約給付租金，原告屢次催討
    均置之不理，依系爭租賃合約書第十條第二款之規定：「甲方（即被告）如未依
    約定，或給付租金之支票未能兌現，或甲方與定作人或第三人間發生債務糾紛，
    或工程因故停工時，乙方（即原告）有權逕行隨時取回租賃物。甲方同意放棄一
    切抗辯權，因取回租賃物所生之一切損失及民刑責任概由甲方負擔。」，被告從
    未依約給付租金，即有違約之情事，原告自得終止租約，本件租賃關係既經原告
    以存證信函為終止租約之意思表示，自得請求返還系爭租賃物；再者，依系爭租
    賃合約書第四條第五款之約定：「‧‧‧倘甲方未依約定每月如期給付租金時或
    作為給付租金之票據未兌現時，乙方有權逕行提示保證票據做為租金之給付，多
    餘者作為懲罰性違約金之給付。」，被告於承租時依約交付面額二十五萬元之保
    證支票，經提示遭退票不獲付款，爰以前開票據金額二十五萬元為租金及懲罰性
    違約金之賠償總額等情，業據提出支票影本十一份、退票理由單影本九份、會算
    單影本一份、收據影本一份、鋼管支撐架租賃合約書影本一份、存證信函影本一
    份、支票影本一份、退票理由單影本一份等物為證；而被告對於原告主張之前開
    事實，已於相當時期受合法之通知，未於言詞辯論期日到場，亦未提出準備書狀
    爭執，依民事訴訟法第二百八十條第三項準用第一項視同自認之規定，則原告主
    張，自堪信為真實。
三、從而，原告依消費借貸關係、票據關係、租賃關係，請求被告給付一百八十六萬
    九千元之借款、二十五萬元之租金暨懲罰性違約金合計貳佰壹拾壹萬玖仟元及自
    起訴狀繕本送達之翌日即民國九十年三月十七日起至清償日止，按年息百分之五
    計算之利息，並依租賃關係終止後之租賃物返還請求權，請求被告應將置放於台
    中市○○路樹義國小新建工程內、型號ＳＦ九０×三‧九六Ｍ支柱之支撐架共
    仟貳佰支返還與原告，洵屬有據，為有理由，應予准許。
四、原告陳明願供擔保，聲請宣告假執行，經核尚無不合，爰分別酌定相當擔保金額
    予以准許之。
五、據上論結，本件原告之訴為有理由，依民事訴訟法第三百八十五條第一項前段、
    第七十八條、第三百九十條第二項，判決如主文。
中      華      民      國    九十      年      五      月     十一     日
                              臺灣臺中地方法院民事第一庭
~B法      官  巫淑芳
右為正本係照原本作成。
如對本判決上訴，須於判決送達後廿日內向本院提出上訴狀
中      華      民      國    九十      年      五      月     十四     日
~B書 記 官


司法院資訊處製作；財團法人民間司法改革基金會備份。
